臺灣高等法院刑事判決
                                   108年度上易字第1568號
上  訴  人
即  被  告  蔡正益



上列上訴人因傷害案件，不服臺灣臺北地方法院107 年度易字第
1230號，中華民國108 年5 月20日第一審判決（起訴案號：臺灣
臺北地方檢察署107 年度偵字第18055 號），提起上訴，本院判
決如下：
    主  文
上訴駁回。
    事  實
一、蔡正益於民國107 年6 月15日晚上10時50分許，在臺北市○○
    區○○街000 號6 樓，因林書伃之生母洪碧霞積欠借款未還，
    遷怒於林書伃，而與之發生衝突，詎蔡正益竟基於傷害之犯
    意，拿取放置在櫃檯桌上之遙控器往林書伃方向丟擲，砸中
    其右前額，導致林書伃因此受有右前額瘀腫約5 ×5 公分之
    傷害。
二、案經林書伃訴由臺北市政府警察局萬華分局報告臺灣臺北地
    方檢察署檢察官偵查起訴。
    理  由
一、證據能力本判決所引用之供述及非供述證據，上訴人即被告
    蔡正益（下稱被告）經合法傳喚，未於本院到庭陳述，而檢
    察官對證據能力表示無意見（見本院卷第89、90頁），本院
    依證據排除法則審酌各該證據，亦無違背法定程序取得或其
    他不得作為證據之情形，均認有證據能力。
二、被告經合法傳喚，未於本院到庭陳述，惟據其於原審固坦承
    有於前開時、地與告訴人林書伃發生衝突，且拿遙控器丟擲
    之事實，惟矢口否認有何傷害他人身體之犯行，辯稱：伊係
    將遙控器丟向牆壁，並未砸中告訴人，故其額頭上之瘀腫應
    是舊傷，與伊無關云云。經查：
  ㈠被告於107 年6 月15日晚上10時50分許，在臺北市○○區○○街0
    00 號6 樓，因告訴人之生母洪碧霞積欠借款未還，遷怒於
    告訴人，而與之發生衝突，並拿取放置在櫃檯桌上之遙控器
    丟擲等情，業據被告於警詢、偵查及原審審理時均坦承不諱
    （見偵卷第10至11、74頁，原審易字卷第64、93頁），核與
    告訴人於警詢指述情節大致相符（見偵卷第20至21頁），並
    有檢察官勘驗紀錄暨現場監視器錄影畫面截圖共12張在卷可
    參（見偵卷第31至33、75至89頁），是此部分事實，應堪認
    定。
  ㈡證人即告訴人於警詢時證稱：被告拿遙控器丟向伊，導致伊
    右前額因此受有瘀腫約5 ×5 公分之傷害等語（見偵卷第20
    至21頁），參酌告訴人於107 年6 月15日晚上10時50分許之
    衝突結束後，旋於同日晚上11時35分至臺北市立聯合醫院（
    中興院區）驗傷，經醫師檢視發現其右前額確有瘀腫約5 ×5
     公分之事實，有該院驗傷診斷證明書1 紙附卷足稽（見偵
    卷第29至30頁），堪認被告於上揭時、地，在與告訴人之衝
    突過程中，拿取遙控器往告訴人方向丟擲，因砸中告訴人之
    右前額，導致告訴人因此受有右前額瘀腫約5 ×5 公分之傷
    害。又以硬物或鈍器攻擊人之額頭，可能造成他人受傷，此
    為一般人所知悉之常識，足認被告在主觀上確有傷害告訴人
    之犯意，並進而持遙控器丟擲致告訴人受傷。
  ㈢被告雖辯稱告訴人右前額之瘀腫係舊傷，與伊無關，且不可
    能於30分鐘許即出現5 ×5 公分之瘀腫云云。惟查：
  ⒈被告於107 年6 月15日晚上10時50分許以遙控器丟擲向告訴
    人之前，告訴人之右前額並無瘀腫之事實，有現場監視器錄
    影畫面擷圖1 張在卷可憑（見偵卷第32頁上方擷圖），且經
    原審勘驗案發當時現場監視器錄影畫面之結果，被告於錄影
    畫面時間49分57秒許，拿起櫃檯桌上之遙控器丟向告訴人，
    雖從錄影畫面中無法判斷遙控器有無砸中告訴人額頭，但依
    錄影畫面顯示，告訴人之額頭於錄影畫面49分57秒前並無傷
    勢等情，亦有原審107 年12月17日勘驗筆錄附卷足佐（見原
    審審易字卷第82頁），可見告訴人之右前額於遭被告以遙控
    器攻擊丟擲之前，確實並無瘀腫，被告辯稱該瘀腫係舊傷云
    云，顯無可信。
  ⒉經原審函詢臺北市立聯合醫院，函覆內容略為：「依據（告
    訴人）病歷記載及臨床實務來說，鈍器打擊後30分鐘可出現
    瘀腫傷勢；告訴人於前開時間驗傷所發現之右前額有5 ×5公
    分之瘀腫，有可能係於驗傷前30分鐘至1 小時許，因遭鈍器
    攻擊所致」，有該院108 年2 月8 日北市醫興字第10831768
    800 號函可參（見原審易字卷第75頁）。堪認被告於107年6
     月15日晚上10時50分許，以遙控器丟擲並砸中告訴人之右
    前額後，於同日晚上11時35分許，告訴人至臺北市立聯合醫
    院（中興院區）驗傷所發現之右前額受有瘀腫傷害約5 ×5 
    公分，確實係因遭被告持遙控器丟擲並砸中所致。
  ㈣綜上所述，本件事證已臻明確，被告所辯均無可採，其傷害
    犯行堪以認定，應予依法論科。
三、核被告所為，係犯刑法第277 條第1 項之傷害罪。又被告前
    因違反水土保持法案件，經臺灣士林地方法院以100 年度簡
    字第62號判決判處有期徒刑5 月確定，復因偽造文書、詐欺
    等案件，經臺灣新北地方法院以102 年度訴字第1107號判決
    判處有期徒刑5 月、5 月、3 月、4 月確定，上開案件經定
    應執行有期徒刑1 年2 月，並於103 年3 月25日易科罰金執
    行完畢等情，有本院被告前案紀錄表在卷可憑（見原審易字
    卷第26至28頁），其受徒刑之執行完畢後，於5 年內故意再
    犯本案有期徒刑以上之罪，為累犯，依刑法第47條第1 項規
    定，並參酌司法院釋字第775 號解釋文及理由書之意旨，審
    酌被告所犯上開案件與本案之犯罪類型、罪質雖有不同，但
    被告於103 年3 月25日易科罰金執行完畢後，僅隔4 年許，
    又再犯本案傷害罪，可見被告未能因前案犯罪經徒刑執行完
    畢後，產生警惕作用，不能自我控管，其刑罰反應力顯然薄
    弱，爰依前揭規定加重其刑。至司法院釋字第775 號解釋，
    依解釋文及理由之意旨，係指構成累犯者，不分情節，一律
    加重最低本刑，於不符合刑法第59條所定要件之情形下，致
    生行為人所受之刑罰超過其所應負擔罪責之個案，不符罪刑
    相當原則、比例原則。於此範圍內，在修正前，為避免發生
    上述罪刑不相當之情形，法院就該個案應裁量是否加重最低
    本刑；依此，該解釋係指個案應量處最低法定刑、又無法適
    用刑法第59條在內減輕規定之情形，法院應依此解釋意旨裁
    量不予加重最低本刑。而本件依被告累犯及犯罪情節，並無
    上開情事，自無該解釋之適用，附此敘明。
四、原審以被告上開犯行事證明確，適用刑法第277 條第1 項、
    第47條第1 項、第41條第1 項前段，刑法施行法第1 條之1
    第1 項、第2 項前段等規定，並以行為人之責任為基礎，審
    酌被告因告訴人之生母積欠借款未還，遷怒於告訴人，與之
    發生衝突，且未能克制自身情緒，竟拿取放置在櫃檯桌上之
    遙控器擲向告訴人，並砸中告訴人之右前額，導致告訴人之
    右前額因此受有瘀腫傷害約5 ×5 公分，所為實屬不該，應
    予非難；再參酌被告於本案發生後，不僅未誠實、坦然面對
    自己所為之傷害犯行，猶飾詞狡辯，足認其犯後態度不佳、
    沒有悔改之意；兼衡被告自述學歷為小學肄業，現從事建商
    工作，目前沒有收入，主要是靠銀行存款及利息維生，名下
    有存款、土地、汽車之經濟狀況（見原審易字卷第94頁），
    暨犯罪之動機、目的、手段、素行等一切情狀，量處拘役40
    日，並諭知如易科罰金以新臺幣1000折算1 日之折算標準，
    經核其認事用法均無違誤，宣告刑之量刑亦屬適當。被告具
    狀上訴意旨略以：告訴人頭部之傷勢無法證明係遭伊持遙控
    器丟擲所致云云，難認有理由，其上訴應予駁回。
五、被告經合法傳喚，無正當理由不到庭，爰不待其陳述逕行判
    決。
據上論斷，應依刑事訴訟法第368 條、第371 條，判決如主文。
本案經檢察官李叔芬到庭執行職務。
中　　華　　民　　國　 108　　年　　12　　月　　17　　日
                  刑事第二十庭  審判長法　官  王復生
                                      法　官  遲中慧
                                      法　官  陳春秋
以上正本證明與原本無異。
不得上訴。
                                      書記官  蔡儒萍
中　　華　　民　　國　 108　　年　　12　　月　　17　　日

附錄：本案論罪科刑法條全文　　　　　　　　　　　　　
中華民國刑法第277條第1項（普通傷害罪）
傷害人之身體或健康者，處3年以下有期徒刑、拘役或1千元以下
罰金。